臺灣板橋地方法院刑事判決　　　　　　　96年度訴字第2422號
公　訴　人　臺灣板橋地方法院檢察署檢察官
被　　　告　丁○○
　　　　　　　　　（現另案於臺灣臺北監獄臺北分監執行中）
指定辯護人　本院公設辯護人　甲○○
上列被告因毒品危害防制條例案件，經檢察官提起公訴（96年度
偵字第6823號），本院判決如下：
    主  文
丁○○無罪。
    理  由
一、公訴意旨略以：被告丁○○（綽號緬甸）夥同綽號KICHI 之
    丙○○（檢察官另案偵查中）共同基於販賣第1 級毒品海洛
    因之犯意聯絡，自民國95年10月底左右，以行動電話門號00
    00000000號為聯絡工具，與綽號阿海聯繫買賣海洛因（以燒
    酒為代稱）之數量2 包（即2 瓶）及價金新臺幣（下同）1,
    000 元後，約定交易處所，阿海隨即與合資購買之乙○○同
    往約定之臺北縣中和市三介廟附近與楊某見面交易取得海洛
    因2 包後，當場與林女朋分。嗣乙○○因案通緝，乃於95年
    12月19日9 時20分，主動前往臺北縣永和市○○路51號得和
    派出所到案，並供出上情。經警於96年2 月27日21時30分許
    ，在臺北縣中和市○○街385 號3 樓查獲丁○○，因認被告
    涉共同違反毒品危害防制條例第4 條第1 項之販賣第1 級毒
    品罪嫌等語。
二、按犯罪事實應依證據認定之，無證據不得認定其犯罪事實；
    又不能證明被告犯罪者，應諭知無罪之判決，刑事訴訟法第
    154 條第2 項、第301 條第1 項前段分別定有明文。次按所
    謂證據，係指直接間接足以證明犯罪行為之一切證人、證物
    而言；且事實之認定，應憑證據，如未能發現相當證據，或
    證據不足以證明，自不能以推測或擬制之方法，以為裁判基
    礎，最高法院30年上字第128 號、40年臺上字第86號判例均
    可資參考。復按認定不利於被告之事實，須依積極證據，苟
    積極證據不足為不利於被告事實之認定時，即應為有利於被
    告之認定，更不必有何有利之證據，最高法院30年上字第81
    6 號判例意旨可資參照。
三、公訴人認被告丁○○涉有販賣第1 級毒品罪嫌，無非係以證
    人乙○○於警詢、偵查及證人即警員高禎江於偵查中之證述
    為其主要論據。訊據被告堅決否認有何販賣第1 級毒品之犯
    行，辯稱：伊並未販賣毒品海洛因予乙○○及綽號「阿海」
    等語。經查：
(一)、按被告以外之人於審判外之言詞或書面陳述，除法律有規定
    者外，不得作為證據，刑事訴訟法第159 條第1 項定有明文
    。本件證人乙○○於警詢時之供述，係被告以外之人於審判
    外之言詞陳述，為傳聞證據。被告丁○○之選任辯護人就上
    開供述之證據能力於本院準備程序中提出爭執（見本院96年
    4 月4 日準備程序筆錄），復查無得例外取得證據能力之情
    況，就欲以之直接或間接證明本案起訴犯罪事實成立與否的
    情況，應無證據能力；然並不影響上開證人乙○○於警詢中
    之證詞，得作為「彈劾證據」，即得以之作為彈劾其之後在
    偵審中證據可信度之證據，當無疑義。
(二)、按「證人依法應具結而未具結者，其證言，不得作為證據。
    」，刑事訴訟法第158 條之3 定有明文。查證人乙○○於偵
    查中所為之證述，雖為被告以外之人於審判外之言詞陳述，
    惟業經證人乙○○依法具結，自得為證據。
(三)、證人乙○○固於偵查中證稱於95年10月底與綽號「阿海」者
    一起合資1,000 元，在臺北縣中和市三界廟附近向被告購買
    海洛因2 包等語，然此並無法即斷言證人乙○○之陳述係與
    真實相符，欲以渠等之證言，以為被告之論罪依據，仍應調
    查其他證據，以證明渠等之上開證詞與事實相符；且證人乙
    ○○係因違反毒品危害防制條例案件遭通緝，於95年12月19
    日自行前往永和分局刑事組投案，始供出上情，而毒品危害
    防制條例第17條則有犯非法施用毒品罪之人供出毒品來源因
    而破獲者，得因而減輕其刑之規定，因此其若供出毒品來源
    ，尤須注意其供詞與其他事證相符，以確保其供詞之正確性
    ，以免其任行供出非毒品上源之他人，以僥倖冀圖減刑。
(四)、證人乙○○於警詢中證稱：「．．．我所施用之第1 級毒品
    海洛因．．．於95年10月底在中和市三介廟向綽號『ｋ枝』
    ，以新臺幣1 千元購得2 小罐海洛因．．．」等語（見臺灣
    板橋地方法院檢察署96年度偵字第6823號偵查卷第15頁、第
    16頁）。於偵查中證稱：「（是否認識被告？）我不認識他
    ，但有見過他很多次，我於95年10月、11月左右，有託朋友
    『阿海』跟他拿海洛因1 次。因為我有跟著『阿海』一起去
    中和三介廟，阿海騎機車帶我，當時我在旁邊，他對我應該
    沒有印象．．．」、「我是花500 元，『阿海』花500 元，
    我們合資1000元，由阿海出面去跟他拿，夾鏈袋分成2 小包
    ，每包等量500 元。『阿海』當場就把1 小包交給我，然後
    騎機車載我到我當時位於秀朗路3 段的住處門口，我跑到附
    近商店借廁所，用針筒施打1 次就用完了．．．」、「．．
    ．我們各出資500 元，由『阿海』到我住處樓下的公共電話
    打0000000000號聯絡．．．就約在中和三介廟旁邊的巷子，
    我在斜對面不到２公尺（的地方）等．．．當場『阿海』跟
    『緬甸』、『KICHI 』一手交錢，一手交貨，當時『緬甸』
    、『KICHI 』都在場．．．」等語（見上開偵查卷第51 頁
    至第53頁）。於本院審理中證稱：「（你在供出本案之前，
    有無見過在庭被告？）有，我有見過他，但他沒有見過我，
    我是跟朋友阿海去拿毒品海洛因，我在旁邊有看到被告，是
    阿海去跟被告拿海洛因，但被告沒看到我，因為我躲在車子
    旁邊，他們交易毒品，如果看到不認識的人，不會把毒品拿
    出來。」、「（阿海跟被告拿毒品時，有無其他人在場？）
    KICHI ，他們2 個一起賣，KICHI 認識我，我不能出去，因
    為他不會賣給我，因為我們之前有些誤會。」、「（請陳述
    本件交易毒品之經過。）我把被告的電話號碼交給阿海，請
    阿海打電話，被告的號碼我已經忘記了，阿海打電話給被告
    ，而且是被告接的，我之所以知道是被告接的，是阿海事後
    告訴我，阿海也認識被告。阿海說要1 千、2 罐（台語），
    1 罐就是壹包的代號，壹包就是5 百元，海洛因的代號是『
    燒酒』，阿海就在電話中和被告約定地點，阿海就騎機車載
    我去拿，我去交易地點後，就躲在車旁是躲在巷口的自用小
    客車旁。」、「（你說被告不認識你，為何你有他的電話？
    反而阿海認識被告，卻沒有被告的電話？）全中和的人都知
    道被告的電話，也可以說幾乎有在施用毒品的人都知道被告
    的電話，只要問別人就問得到，所以我知道被告的電話也不
    稀奇。」、「（你之前在警詢時供出是跟KICHI 買毒品，並
    沒有供出被告，為何這樣？）因為KICHI 跟被告共用壹支電
    話號碼，所以我說跟KICHI 買，就跟說是跟被告買一樣。」
    、「（你有無打過你所說的電話號碼，電話是被告接的？）
    ．．．在我向警方供出被告是販賣海洛因給我的人之前，我
    自己本身沒有打過這支電話號碼。」、「（既然你說中和有
    施用毒品的人都知道被告的電話，為何阿海不知道？）因為
    阿海剛出獄，所以他不知道電話。」、「（阿海跟被告認識
    ，只要跟其他人問被告的電話就知道，為何還是不知道？）
    阿海本來是要來找石國中，石國中不在，我跟石國中分租1
    間房子，所以才遇到阿海，而我之前就認識他，不過那次就
    是阿海出獄第1 次遇到他。」、「（你跟阿海向KICHI 或被
    告買過幾次毒品？）我跟阿海是1 次，但還有跟別人合夥買
    過，但是是出錢請別人去跟他們買，因為我之前跟KICHI 有
    金錢糾葛，所以我不方便出面，不過我看到KICHI 與被告和
    他人交易毒品的情形，就是只有1 次，就是我剛才所述阿海
    用機車載我去中和市南勢角三介廟附近，而我躲在自用小客
    車旁邊看的那次。」、「我跟阿海拿到海洛因之後就離開了
    ，阿海騎機車在我回到石國中的住處，就是中和市○○路○
    段128 巷18號之3 ，阿海在住處門口將海洛因1 包交給我，
    我就跟阿海分開，我就回上址住處施用海洛因。」、「（你
    確定你在交易現場所看到的，交付毒品2 人中的1 人就是被
    告嗎？）確定，我之前連被告的姓名、住處、電話都知道。
    」、「（你在本案交易才看到被告1 次，而且當時你是躲在
    昏暗處，為何事隔3 、4 個月，你仍能確認當時跟KICHI 與
    阿海交易的人就是被告？）因為我的記憶力很好，我雖然跟
    被告只見過1 次面，因為有很多警察告訴我，也有帶被告的
    照片給我看過，所以我可以確定跟KICHI 一起販賣海洛因的
    人就是被告。而且那支電話的申請人就是被告。」等語（見
    本院96年11月13日審判筆錄）。證人乙○○就是否是向綽號
    「KICHI 」？或被告？或「KICHI 」及被告購買海洛因？購
    買海洛因時，證人乙○○是否在場？或躲在旁邊？「阿海」
    是當場，或係至證人乙○○租屋處樓下才將海洛因1 包交付
    予證人乙○○？證人乙○○購買之海洛因是當日在租屋處，
    或商店廁所施用？供詞前後不一。又證人乙○○既然證稱其
    係於購買時才第1 次見被告，為何又證稱之前即知道被告之
    電話號碼及住處？且證人乙○○於昏暗中只見被告1 次，為
    何於相隔數月後仍能肯定確實是向被告購買海洛因？此有違
    常情，且本案並未查獲第1 級毒品海洛因等相關證物，故無
    法單憑證人乙○○於偵查中有瑕疵之證詞，即認被告有販賣
    海洛因之犯行。
四、綜上所述，本院尚難單憑證人乙○○於偵查中之證詞，而在
    別無其他積極客觀補強證據可資證明之證人之證詞確屬實在
    之情況下，遽認被告確有販賣海洛因之犯行。從而，檢察官
    所提被告販賣第1 級毒品犯行之證據，無從使本院形成無合
    理懷疑之心證。此外，復查無其他積極證據足資證明被告確
    有共同販賣第1 級毒品之犯行，揆諸前揭說明，自應為被告
    無罪之諭知，以免冤抑。
據上論斷，應依刑事訴訟法第301 條第1項，判決如主文。
本案經檢察官郭季青到庭執行職務。
中　　華　　民　　國　　96　　年　　11　　月　　30　　日
               刑事第十九庭 審判長法  官   許必奇
                                  法　官　 鄧雅心
                                  法　官　 曾正耀
上列正本證明與原本無異。
如不服本判決，應於送達後10日內向本院提出上訴狀
                                  書記官   陳淑怡
中　　華　　民　　國　　96　　年　　11　　月　　30　　日
